【裁判字號】    90,訴,614
【裁判日期】    900629
【裁判案由】    偽造文書等
【裁判全文】
臺灣桃園地方法院刑事判決                            九十年度訴字第六一四號
    公  訴  人  臺灣桃園地方法院檢察署檢察官
    被      告  乙○○
右列被告因偽造文書等案件，經檢察官提起公訴（九十年度偵緝字第二六○號）及移
送併案審理（台灣板橋地方法院檢察署九十年度偵字第八四四四號），本院判決如左
：
    主  文
乙○○連續意圖為自己不法之所有，而侵占對於業務上所持有之物，處有期徒刑柒月
。又行使偽造私文書，足以生損害於他人，處有期徒刑肆月，台統食品股份有限公司
八十九年五月六日送貨單上偽造之「林金源」署押壹枚沒收。應執行有期徒刑捌月，
台統食品股份有限公司八十九年五月六日送貨單上偽造之「林金源」署押壹枚沒收。
緩刑肆年。
    事  實
一、乙○○原任職「台統食品股份有限公司」（下稱台統公司）之業務員，職司下貨
    、收款等工作，其竟意圖為自己不法之所有且基於同一概括犯意，明知台統公司
    客戶鈺強企業有限公司（下稱鈺強公司）並未於民國（下同）八十九年五月六日
    向台統公司訂購貨品，竟向台統公司負責該區客戶訂貨業務之代表何倫嘉佯稱鈺
    強公司欲訂購『可罐３５５（ＣＫ５）』貨物一批，價額共新台幣（下同）三萬
    一千元，致何倫嘉不疑，而繕打買受人為鈺強公司、發票日期：八十九年五月六
    日之送貨單一紙，交乙○○向台統公司倉管人員提貨，乙○○即將該貨售予未向
    台統公司訂貨之不詳廠商私自牟利，且於該送貨單上偽造『林金源』署押一枚於
    客戶簽章欄處，表示鈺強公司之人員林金源已代表收取該批貨物無訛，由乙○○
    將送貨單交還台統公司，足生損害於鈺強公司及林金源。嗣後其基於同前詐欺取
    財之概括犯意，明知其已無還款之能力，竟以台統公司之在職證明書、各類所得
    扣繳暨免扣繳憑單，於八十九年五月間向丙○○○銀行股份有限公司（下稱寶島
    銀行）之三重分行辦理消費性貸款，寶島銀行依被告乙○○所提供之資料，誤信
    其應有足夠之還款能力，而於同年五月十七日准予核貸十五萬元，且將該款項撥
    入被告指定之帳戶；詎乙○○於撥貸後即無端離職逃逸無蹤，從未依約履行任何
    繳納本息之義務。乙○○另行起意，意圖為自己不法之所有，並基於概括之犯意
    ，於八十九年五月三十一日及六月九日，送貨至台統公司客戶奕泰商店及建祥商
    店處，分別收取貨款六千五百元及二千九百二十元現金後，悉數予以侵占入己，
    挪為己用，未將該二筆貨款繳還台統公司，足生損害於台統公司，嗣台統公司自
    行核帳後始發覺上情。
二、案經台統公司訴請台灣桃園地方法院檢察署檢察官偵查起訴及寶島銀行訴請臺灣
    板橋地方法院檢察署檢察官移送併案審理。
    理  由
一、訊據被告乙○○坦承鈺強公司並未訂貨、伊未送貨予鈺強公司而送予其他商店，
    鈺強公司送貨單上林金源之署名為其所簽、向奕泰及建祥二家商店所收之貨款已
    自行花用及向寶島銀行辦理消費性貸款且未履行繳納本息等事實，惟辯稱：其本
    以為鈺強公司會收此貨，才請台統公司業務員繕打此送貨單並請求出貨，嗣因鈺
    強公司說不要該貨物，伊才將此貨轉售另一中盤商，伊已收取鈺強公司之貨款。
    另奕泰及建祥二家商店之貨款亦已收取，惟這三家店均為按月結帳，奕泰及建祥
    二家商店之貨款是八月份才要繳還給台統公司的，但是還沒有繳還就被解僱了，
    而伊離職時也沒有辦交接，因不滿被解職才未將貨款交還台統公司；又伊未繳納
    寶島銀行之貸款，乃因錢都還給其他的債權人，本以為所領薪資可以繳納貸款，
    但因被解僱才無法繳納，伊並無詐欺犯意云云。惟查：
    （一）、右揭事實業據告訴人台統公司之代理人甲○○到庭陳述並於告訴狀內指
            訴甚詳；又鈺強公司所屬區域之台統公司業務代表為何倫嘉，已據告訴
            代理人陳明於卷，被告既僅職司下貨、收款，是以其所稱：以為鈺強公
            司會收此貨，才先請台統公司業務員繕打送貨單云云，已與一般係經由
            客戶主動訂貨，或已先與客戶聯絡妥當，客戶決定購買貨物時才繕打送
            貨單提貨之常情不符；且被告於領貨後果未送貨予鈺強公司，轉而出售
            予不詳之廠商，並自行偽簽『林金源』者之名於客戶簽收欄，被告顯然
            以此方式詐欺台統公司，取得該批貨物後自行轉售予他人以獲取不法利
            益。再者，被告已於九十年三月二十日偵查初訊中陳稱：「（錢）我用
            掉了」等語；被告雖於事後辯稱：不滿被解職而未將錢繳還云云。然依
            被告所述，台統公司收貨款繳回方式為當日繳回及月結（月繳回）二種
            ，奕泰及建祥二家商店均為月結，縱被告此部份所述為真，然被告既於
            八十九年五月三十一日及六月九日即已收款，即便為月結方式，亦應於
            八十九年六月及七月初即繳回該二筆款項，豈有延至八月始繳回之理；
            而被告係於八十九年七月二十日離職，依常理離職時應辦理交接事宜，
            則該二筆款項亦應於離職時結清，殊無拖至八月始繳還之理，被告未依
            期繳回，顯有將所收之貨款易持有為所有而為侵占之事實，此外並有送
            貨單三紙附卷可稽。
    （二）、右揭關於被告向寶島銀行辦理消費性貸款之事實，業據告訴人寶島銀行
            於告訴狀內陳述甚詳，並有被告所提供之任職台統公司之在職證明書影
            本一份、各類所得扣繳暨免扣繳憑單影本一份、被告之繳款明細一份、
            被告簽立之借據暨授信約定書影本一份、借款申請書影本一份附卷可稽
            ，且被告於本院審理訊問：「為何六月十七日應繳之第一次貸款沒繳？
            」時，其供稱：「因那時候錢都還人家了，已經沒有錢了。」。本院再
            訊問：「你七月二十日才被解僱，六月十七日第一期款與七月十七日第
            二期款為何不還？」時，其供述：「因為疏忽掉」等語，其供述前後矛
            盾；又被告於八十九年五月十七日向寶島銀行貸得十五萬元之前之八十
            九年五月六日，亦基於詐欺之意圖，佯稱鈺強公司欲訂貨而詐取台統公
            司之貨物，自行變賣獲取利益，嗣後又將八十九年五月三十一日及六月
            九日之貨款侵吞入己，挪為己用，且伊於八十九年五月十七日向寶島銀
            行貸得十五萬元後，並未用以返還伊詐騙台統公司之三萬一千元貨款，
            且伊貸得十五萬元後，仍於同年五月三十一日及六月九日再侵占奕泰商
            店及建祥商店之貨款，且於同年七月二十日離職前均未繳納同年六月十
            七日及七月十七日之分期付款款項，由此足證，被告向寶島銀行借款時
            ，明知自己並無還款之能力，且自始即無還款之意，其為自己不法所有
            之意圖堪以認定。且被告明知其並無還款之能力，其向台統公司領取之
            薪水，於清償其他債權之後，並無餘款可供清償寶島銀行之分期付款，
            但伊仍以其在台統公司任職之證明書及各類所得扣繳憑單，使寶島公司
            誤信其有還款之能力及有還款之意願而同意貸與款項，其確係施用詐術
            使人交付財物無訛。
    （三）、綜上，本件事證明確，被告所辯無非卸責之詞，不足採信，其犯行已堪
            認定。
二、核被告乙○○偽造送貨單詐取台統公司貨物之所為，係犯刑法第三百三十九條第
    一項之詐欺取財罪，及同法第二百十六條、第二百十條之行使偽造私文書罪；其
    偽造「林金源」之署押為偽造文書之階段行為，不另論罪，而其偽造文書後進而
    持以行使，其偽造私文書之低度行為為行使之高度行為所吸收，不另論罪。被告
    先後二次詐欺台統公司及寶島銀行之犯行，時間緊接，所犯構成要件又係相同罪
    名，顯係基於概括犯意而為，為連續犯，應以連續詐欺取財既遂一罪論。其所犯
    連續詐欺取財既遂罪、行使偽造私文書罪二罪間，有方法結果之牽連關係，應從
    一重之行使偽造私文書罪處斷。嗣其另行起意侵占台統公司貨款之所為，係犯刑
    法第三百三十六條第二項之業務侵占罪；被告先後二次業務侵占犯行，均時間緊
    接，所犯構成要件又係相同罪名，顯係各基於概括犯意而為，亦應依連續犯之規
    定以一罪論，並加重其刑。其所犯業務侵占及行使偽造私文書二罪間方法互異，
    行為不同，應係分別起意，應予分論併罰。爰審酌被告犯罪之動機、手段、所侵
    占之金額及詐取之貨物、金額、事後尚未與告訴人達成和解，及犯後態度尚稱良
    好等一切情狀，分別量處如主文所示之刑，並定其應執行之刑。末查被告前未曾
    受有期徒刑以上刑之宣告，有台灣高等法院被告全國前案紀錄表附卷可稽，因一
    時失慮，偶罹刑典，其雖尚未與被害人和解但因犯罪所得金額並非鉅大，經此次
    刑之宣告後，應知警惕而無再犯之虞，若暫不執行其刑被告即可謀求工作以清償
    欠款，本院因認暫不執行其刑為當，爰併宣告緩刑四年，用啟自新。台統公司八
    十九年五月六日送貨單上偽造之「林金源」署押，應依刑法第二百十九條規定宣
    告沒收。
三、臺灣板橋地方法院檢察署檢察官移送被告涉嫌詐欺寶島銀行部分，雖未經公訴人
    提起公訴，但此部分與公訴人起訴部分，具有連續犯一罪之關係，為本件起訴效
    力所及，本院自得一併審理判決，併此敘明。
據上論斷，應依刑事訴訟法第二百九十九條第一項前段，刑法第五十六條、第二百十
六條、第二百十條、第三百三十六條第二項、第三百三十九條第一項、第五十五條、
第五十一條第五款、第二百十九條、第七十四條第一款，罰金罰鍰提高標準條例第一
條前段，判決如主文。
本案經檢察官翁佩嫻到庭執行職務。
中      華      民      國     九十     年     六     月     二十九     日
                                    臺灣桃園地方法院刑事第二庭
                                        法  官  張淑芬
右正本證明與原本無異
如不服本判決書應於送達後十日內向本院提出上訴狀
                                        書記官  黃文琪
中      華      民      國      九十        年     七    月     二      日
附論罪科刑依據之法條：
刑法第二百十六條
行使第二百十條至第二百十五條之文書者，依偽造、變造文書或登載不實事項或使登
載不實事項之規定處斷。
刑法第二百十條
偽造、變造私文書，足以生損害於公眾或他人者，處五年以下有期徒刑。
刑法第三百三十九條：
意圖為自己或第三人不法之所有，以詐術使人將本人或第三人之物交付者，處五年以
下有期徒刑、拘役或科或併科一千元（已提高十倍為一萬元）以下罰金。
以前項方法得財產上不法之利益或使第三人得之者，亦同。
前二項之未遂犯罰之。
刑法第三百三十六條
對於公務上或因公益所持有之物，犯前條第一項之罪者，處一年以上七年以下有期徒
刑，得併科五千元以下罰金。
對於業務上所持有之物，犯前條第一項之罪者，處六月以上五年以下有期徒刑，得併
科三千元以下罰金。
前二項之未遂犯罰之。


司法院資訊處製作；財團法人民間司法改革基金會備份。
